臺灣臺中地方法院刑事判決
110年度交訴字第134號
公  訴  人  臺灣臺中地方檢察署檢察官
被      告  楊光明





上列被告因肇事逃逸案件，經檢察官提起公訴（110年度偵緝字
第405號），因被告於本院準備程序進行中，就被訴事實為有罪
之陳述，本院合議庭裁定由受命法官獨任進行簡式審判程序，判
決如下：
    主    文
楊光明犯駕駛動力交通工具發生交通事故致人傷害逃逸罪，處有
期徒刑陸月，如易科罰金，以新臺幣壹仟元折算壹日。
    犯罪事實
一、楊光明未考領自用小客車駕駛執照，仍於民國109年11月2日
    17時20分許，駕駛車牌號碼000-0000號自用小客車（下稱AX
    D-0609號汽車），沿臺中市沙鹿區中山路由南往北方向行駛
    ，行駛至臺中市沙鹿區中山路390巷與中山路之交岔路口時
    ，本應注意汽車駕駛人應注意車前狀況及兩車併行之間隔，
    並隨時採取必要之安全措施，而依當時天候、夜間有照明，
    柏油路面乾燥且無缺陷、道路無障礙物，視距良好，並無不
    能注意之情形，竟疏未注意車前狀況及兩車併行之間隔，適
    有張宇萱騎乘車牌號碼000-0000號普通重型機車（下稱MLB-
    8525號機車），沿同向直行，途經上開交岔路口，在右前方
    停等紅燈，楊光明駕駛AXD-0609號汽車自左後方駛至時，輾
    壓騎乘MLB-8525號機車停等紅燈之張宇萱放在地上之左腳，
    張宇萱因而受有左側足部挫傷、左側足部壓砸傷之傷害(過
    失傷害部分未據告訴)（下稱本案事故）。詎楊光明明知其
    駕駛汽車發生本案事故，且可預見張宇萱因本案事故受有傷
    害，竟基於縱已肇事致人受傷仍決定離去事故現場之肇事逃
    逸犯意，未對張宇萱採取救護或其他必要措施，未經張宇萱
    同意即駕駛AXD-0609號汽車離開現場，而未留置於現場等候
    員警或救護人員到場處理。嗣報警處理，經警調閱路口監視
    器錄影畫面，始循線查悉上情。
二、案經臺中市政府警察局清水分局移送臺灣臺中地方檢察署檢
    察官偵查起訴。
    理    由
一、本案被告楊光明所犯，均非死刑、無期徒刑、最輕本刑為3
    年以上有期徒刑之罪，或高等法院管轄第一審之案件，其於
    本院準備程序中，就前揭被訴事實為有罪之陳述，經受命法
    官告以簡式審判程序之旨，並聽取被告及公訴人之意見後，
    本院認為適宜進行簡式審判程序，依刑事訴訟法第273條之1
    第1項、第284條之1規定，經合議庭評議後，裁定本案由受
    命法官獨任進行簡式審判程序，是本案之證據調查，依刑事
    訴訟法第273條之2規定，不受同法第159條第1項、第161條
    之2、第161條之3、第163條之1及第164條至第170條規定之
    限制，合先敘明。
二、上揭犯罪事實，業據被告於本院訊問、準備程序及審理時坦
    承不諱（見本院卷第188頁、第210至211頁、第219頁），核
    與證人張宇萱於警詢、偵查中之證述情節相符（見偵卷第23
    至26頁、第99至100頁），並有員警職務報告、光田綜合醫
    院109年11月2日診斷證明書、臺中市政府警察局清水分局道
    路交通事故現場圖、道路交通事故調查報告表（一）、（二
    ）及交通事故補充資料表、行車紀錄器及道路監視器畫面擷
    圖、本案事故現場照片、MLB-8525號機車照片、臺中市政府
    警察局清水分局沙鹿交通小隊109年11月15日公務電話紀錄
    表、證號查詢汽車駕駛人資料等件附卷可參（見偵卷第21頁
    、第51頁、第55至69頁、第75至79頁），足認被告上開任意
    性自白與事實相符，是本案事證明確，被告犯行堪以認定，
    應依法論科。
三、論罪科刑：
　㈠按行為後法律有變更者，適用行為時之法律，但行為後之法
    律有利於行為人者，適用最有利於行為人之法律，刑法第2
    條第1項定有明文。經查，本案應適用之刑法第185條之4規
    定，在本案被告行為後，於110年5月28日修正公布，並自同
    年月30日起生效，修正前刑法第185條之4規定：「駕駛動力
    交通工具肇事，致人死傷而逃逸者，處1年以上7年以下有期
    徒刑」，修正後刑法第185條之4則規定：「駕駛動力交通工
    具發生交通事故，致人傷害而逃逸者，處6月以上5年以下有
    期徒刑；致人於死或重傷而逃逸者，處1年以上7年以下有期
    徒刑。犯前項之罪，駕駛人於發生交通事故致人死傷係無過
    失者，減輕或免除其刑」，經比較上開新舊法，因新法將舊
    法之「肇事」用語修正為「發生交通事故」以明確涵蓋非因
    駕駛人之故意或過失所致交通事故之情形，並依駕駛人所肇
    生交通事故係致人「傷害」或「於死或重傷」分別規定法定
    刑，而降低發生交通事故致人傷害後逃逸行為之法定刑。被
    告就本案事故具有過失，並造成張宇萱受有上開傷害，而未
    經張宇萱同意即離開本案事故現場等節，業經認定如前，是
    依比較新舊法之結果，修正後刑法第185條之4第1項前段規
    定之法定刑，已由1年以上7年以下有期徒刑，修正為6月以
    上5年以下有期徒刑，較有利於行為人，依刑法第2條第1項
    但書規定，本案應適用行為後即修正後刑法第185條之4第1
    項前段之規定。
　㈡核被告所為，係犯修正後刑法第185條之4第1項前段之駕駛動
    力交通工具發生交通事故致人傷害逃逸罪。又被告就本案事
    故具有過失乙情，認定如前，是本案自無刑法第185條之4第
    2項減輕或免除其刑規定之適用，併此敘明。
　㈢爰以行為人之責任為基礎，審酌被告明知其未領有自用小客
    車駕駛執照，竟漠視法規禁令而駕駛自用小客車上路，且因
    上開過失肇致本案事故，致張宇萱受有前開傷害，並於明知
    肇致本案事故及可預見張宇萱因而受傷後，竟未留在現場即
    時救護之，亦未報請救護車、警察至案發現場實施救護及處
    理本案事故，逕自駕駛汽車離開事故現場而逃逸，置他人之
    生命、身體安全於不顧，所為誠屬不該；復斟酌張宇萱受傷
    程度、被告之過失程度；惟念其坦承犯行，態度尚可，並有
    與張宇萱調解意願（見本院卷第211頁），嗣張宇萱表示願
    意原諒被告，有本院電話紀錄表附卷可稽（見本院卷第239
    頁），暨被告於本院審理時自陳高職肄業之智識程度、職業
    係於工地做工、日薪1300元、無親屬需扶養之生活狀況（見
    本院卷第220頁）等一切情狀，量處如主文所示之刑，並諭
    知易科罰金之折算標準，以示懲儆。
據上論斷，應依刑事訴訟法第273條之1第1項、第299條第1項前
段，刑法第2條第1項但書、第185條之4第1項前段、第41條第1 
項前段，刑法施行法第1條之1第1項，判決如主文。
本案經檢察官張容姍提起公訴，檢察官林文亮到庭執行職務。
中　　華　　民　　國　　111 　年　　2 　　月　　24　　日
                  刑事第十二庭  法  官  張意鈞
以上正本證明與原本無異。
如不服本判決應於收受判決後20日內向本院提出上訴書狀，並應
敘述具體理由；其未敘述上訴理由者，應於上訴期間屆滿後20日
內向本院補提理由書（均須按他造當事人之人數附繕本）「切勿
逕送上級法院」。
告訴人或被害人如不服判決，應備理由具狀向檢察官請求上訴，
上訴期間之計算，以檢察官收受判決正本之日起算。
                                書記官  陳怡臻
中　　華　　民　　國　　111 　年　　2 　　月　　24　　日
附錄本案論罪科刑法條全文：
中華民國刑法第185條之4
駕駛動力交通工具發生交通事故，致人傷害而逃逸者，處6月以
上5年以下有期徒刑；致人於死或重傷而逃逸者，處1年以上7年
以下有期徒刑。
犯前項之罪，駕駛人於發生交通事故致人死傷係無過失者，減輕
或免除其刑。